【裁判字號】    90,上易,1798
【裁判日期】    901220
【裁判案由】    傷害
【裁判全文】
臺灣高等法院臺南分院刑事判決          九十年度上易字第一七九八號  Ａ
      上  訴  人  臺灣嘉義地方法院檢察署檢察官
      被      告  甲  ○  ○
右上訴人因被告傷害等案件，不服臺灣嘉義地方法院九十年度易字第七六五號中華民
國九十年九月二十一日第一審判決（起訴案號：臺灣嘉義地方法院檢察署九十年度調
偵字第二二○號；併辦案號：九十年度偵字第六六二六號），提起上訴，本院判決如
左：
      主      文
原判決撤銷。
甲○○連續違反法院依家庭暴力防治法第十三條所為禁止實施家庭暴力行為之規定，
處有期徒刑伍月，如易科罰金，以佰元折算壹日。
      事      實
一、甲○○與乙○○係夫妻關係，為家庭暴力防治法第三條第一款所稱之家庭成員。
    (1)甲○○於民國（下同）九十年六月二十五日下午二時三十分許，在嘉義市○區
    ○○路三九六巷三十五號前，因偕同女性友人盧姈珠，為乙○○所見而心生不滿
    ，乙○○遂與盧姈珠發生口角爭執，詎甲○○見狀，竟基於普通傷害之概括故意
    ，以拳腳毆打乙○○，致其受有兩前臂及兩下肢多處擦挫傷及瘀傷，下背撞傷等
    傷害。嗣九十年九月五日經臺灣嘉義地方法院家事法庭核發民事通常保護令，禁
    止甲○○對乙○○實施身體或精神上不法侵害之行為及不得直接或間接對乙○○
    騷擾及通話，詎甲○○收受通知後，猶基於概括之犯意，(2)繼於九十年十月六日
    凌晨二時許，至上址承前揭傷害之故意，對乙○○實施家庭暴力，致乙○○左上
    臂瘀傷、右小腿瘀傷，(3)又於九十年十月十一日晚上八時三十許，至上址以手娼
    乙○○胸部（未成傷），對其施暴，經乙○○報警查獲。
二、案經乙○○訴由嘉義市警察局第二分局報告臺灣嘉義地方法院檢察署檢察官偵查
    起訴及移送併辦。
      理      由
一、訊據被告甲○○對於右揭犯罪事實(1)之時、地偕同女性友人盧姈珠，為告訴人即
    其妻乙○○所見，進而發生拉扯等情固坦承無諱，惟矢口否認有何犯行，辯稱：
    其並未毆打告訴人，係告訴人自己跌倒受傷云云。對於右揭犯罪事實(2)，被告則
    矢口否認，辯稱：係兩人拉扯時，乙○○自己受傷云云。對於右揭犯罪事實(3)，
    被告亦矢口否認，辯稱：僅有爭執，並未施暴云云。經查：
（一）前開犯罪事實(1)，業據告訴人乙○○指訴綦詳，核與在場目擊證人蔡宗寶於警
      訊時所證情節相符（見九十年度偵字第四三九四號卷第八頁及其反面偵訊筆錄
      ），而告訴人受有如事實欄所載之傷害，並於案發當日下午五時十五分急診就
      醫，有財團法人嘉義基督教醫院之診斷證明書一紙在卷（見前揭偵卷第七頁）
      可稽。雖被告辯稱告訴人係自行跌倒成傷，惟查：被告於警訊時已自承：「有
      用腳踢她（即告訴人）二下。」（前偵卷第二頁反面偵訊筆錄），足徵其對告
      訴人暴力相向之事實。又證人即被告之女性友人盧姈珠於警訊時亦稱：「．．
      乙○○追到該處，乙○○二話不說，先抓住我的頭髮，當時我摔倒在地，她用
      腳踏我的左手臂及腰部，當時甲○○馬上跑來，把我與他太太拉開，我只見甲
      ○○和他太太在拉扯而已。」等語（見前揭偵卷第九頁反面偵訊筆錄），絲毫
      未見告訴人有何自行跌倒成傷之情節。再被告於原審審理時亦供陳案發時確與
      告訴人發生肢體拉扯並致其瘀傷等語（見原審卷第十七頁至第十八頁審判筆錄
      ）。復按男女氣力有別，男女互相拉扯，男性施以腕力，常可導致女性受有傷
      害之結果，為眾所皆知之事實，且觀前開診斷證明書，告訴人四肢及背部均明
      顯受有瘀血之挫傷，是以被告時值盛年，告訴人所受傷害又分布甚廣，當非不
      經意之過失可擬。況前開證人蔡宗寶係被告之遠房親戚，為被告陳稱在卷，證
      人應無設詞誣攀之理。因之，被告所辯，係畏罪卸責之詞，與事理相違，不足
      採信。
（二）前開犯罪事實(2)，則除據告訴人乙○○指訴在卷外，被告亦不否認有拉扯告訴
      人之行為。而臺灣嘉義地方法院家事法庭於九十年九月五日已核發民事通常保
      護令，禁止甲○○對乙○○實施身體或精神上不法侵害之行為及不得直接或間
      接對乙○○騷擾及通話，有該院九十年家護字第一六八號民事通常保護令附卷
      足稽（見嘉義市警察局第二分局三一五０號刑案偵查卷宗第一頁）。被告亦承
      認有收受保護令（見九十年度偵字第六六二六號卷第八頁及其反面偵訊筆錄）
      ，足見被告已知業經法院核發民事通常保護令，禁止對乙○○實施身體或精神
      上不法侵害之行為。又告訴人乙○○因之受有左上臂瘀傷、右小腿瘀傷之傷害
      ，亦有嘉義基督教醫院診斷證明書一份附卷足資佐證，顯見被告並非單純之拉
      扯，其有違反上開保護令，施加暴力，傷害乙○○之事實，亦可確定。
（三）前開犯罪事實(3)，亦據告訴人乙○○指訴綦詳，被告雖完全否認其事，然被告
      係與告訴人乙○○發生爭執時經乙○○報警查獲，設若被告未施暴於告訴人，
      告訴人焉有懼怕報警，且警方趕至時雙方尚在爭執之理？參以被告亦承認兩人
      有口角衝突，足見被告違反上開保護令，以手推乙○○胸部（未成傷），對其
      施暴之事實，亦可確認。
（四）綜上所述，足見被告應有著手前開犯罪事實(1)、(2)、(3)之行為，所辯自不足採
      信，其犯行均堪認定，應依法論科。
二、核被告所為：（一）故意對家庭成員之配偶實施傷害之暴力行為，係犯刑法第二
    百七十七條第一項之傷害罪，該傷害罪且為家庭暴力防治法第二條第二項所稱之
    家庭暴力罪。（二）被告又對乙○○施暴成傷，所為係犯刑法第二百七十七條第
    一項之傷害罪及違反法院依第十三條所為禁止實施家庭暴力行為之裁定，亦應依
    傷害罪及家庭暴力防治法第五十條第一款懲處。（三）被告再對乙○○施暴（未
    成傷），違反法院依第十三條所為禁止實施家庭暴力行為之裁定，亦應依家庭暴
    力防治法第五十條第一款懲處。被告先後兩次傷害告訴人及先後二次違反保護令
    不得施暴之行為，時間緊接，犯罪基本構成要件相同，顯係基於概括犯意反覆施
    為，應依連續犯之規定，分別論以傷害及違反保護令一罪，並分別加重其刑。被
    告所犯傷害及違反保護令不得施暴之罪間，有方法結果之牽連關係，為牽連犯，
    應從一重之違反保護令不得施暴之罪處斷。又公訴人雖未就移送併辦之先後二次
    違反保護令不得施暴之犯行起訴，但此部分與起訴之事實，有連續犯、牽連犯之
    關係，屬於裁判上一罪，為起訴效力之所及，本院自得併予審判，附為敘明。原
    審予以論科，固非無見，惟查被告所犯先後二次違反保護令不得施暴之犯行，顯
    係基於概括犯意為之，屬於裁判上一罪，此部份之犯行，原審未及審究，尚有未
    洽。檢察官執此上訴，為有理由，自應予撤銷改判。爰審酌告訴人所受傷害程度
    ，家庭暴力對於告訴人所造成之心理創痛，被告犯罪之動機、目的、方法，及被
    告一再施暴，藐視法院之保護令，本應從重量刑，然斟酌被告已取得告訴人之諒
    解，告訴人乙○○亦到庭請求寬恕被告，從輕量處被告之罪刑等一切情狀，量處
    如主文第二項所示之刑，並諭知易科罰金之折算標準，以示懲儆。
三、移送併辦意旨另略以：被告於九十年九月下旬違反規定電話給乙○○，並口出「
    三字經」騷擾乙○○，亦有違反保護令云云。然訊之被告矢口否認有辱罵乙○○
    之行為，辯稱：講「三字經」係其口頭禪，並無其他意思云云。經查被告確有與
    乙○○對話中口出「三字經」之情事，然被告講話時經常有口出「三字經」之習
    慣，則為告訴人所不爭，足見被告與告訴人談話時脫口而出「三字經」，係其口
    頭禪，應無惡意，尚難謂有騷擾之行為，因而此部份之犯行，尚難證明，應退回
    檢察官另行處理，附為記明。
據上論結，應依刑事訴訟法第三百六十九條第一項前段、第三百六十四條、第二百九
十九條第一項前段，家庭暴力防治法第五十條第一款、刑法第十一條前段、第五十六
條、第二百七十七條第一項、第五十五條、第四十一條第一項前段，罰金罰鍰提高標
準條例第一條前段、第二條，判決如主文。
本案經檢察官羅清溪到庭執行職務。
中    華    民    國      九十      年      十二      月      二十      日
                                  臺灣高等法院臺南分院刑事第四庭
                                      審判長法官  陳    義    仲
                                            法官  宋    明    蒼
                                            法官  蔡    崇    義
右正本證明與原本無異。
不得上訴。
                                      法院書記官  李    育  儒
中    華    民    國      九十      年      十二      月      二十四    日
附錄本案論罪科刑法條全文：
刑法第二百七十七條第一項
傷害人之身體或健康者，處三年以下有期徒刑、拘役或一仟元以下罰金。
家庭暴力防治法第十三條
法院受理通常保護令之聲請後，除有不合法之情形逕以裁定駁回者外，應即行審理程
序。
法院於審理終結後，認有家庭暴力之事實且有必要者，應依聲請或依職權核發包括下
列一款或數款之通常保護令︰
一  禁止相對人對於被害人或其特定家庭成員實施家庭暴力。
二  禁止相對人直接或間接對於被害人為騷擾、通話、通信或其他非必要之聯絡行為
    。
家庭暴力防治法第五十條
違反法院依第十三條、第十五條所為之下列裁定者，為本法所稱之違反保護令罪，處
三年以下有期徒刑、拘役或科或併科新台幣十萬元以下罰金︰
一  禁止實施家庭暴力行為。
二  禁止直接或間接騷擾、接觸、通話或其他連絡行為。


司法院資訊處製作；財團法人民間司法改革基金會備份。
